最高法院刑事判決　　　　　　　　　　　　　　　九十三年度台上字第二五二一號
　　上　訴　人　台灣高等法院檢察署檢察官
　　被　　　告　甲○○
右上訴人因被告違反槍砲彈藥刀械管制條例案件，不服台灣高等法院中華民國九十年
九月十九日第二審判決（九十年度上訴字第二一九二號，起訴案號：台灣板橋地方法
院檢察署八十八年度偵字第二五九五六號），提起上訴，本院判決如左：
    主  文
原判決撤銷，發回台灣高等法院。
　　理　由
本件原判決以公訴意旨略以：被告甲○○未經許可持有具殺傷力改造八釐米模型槍（
編號ＦＳ｜九六○七號）一支，藏置於其所駕駛之Ｓ九｜四三○二號貨車乘客座後方
，於民國八十八年十一月三十日上午十一時三十分，在台北縣三重市○○○街一五六
巷十七號前，為警查獲，並扣得上開改造槍枝，因認被告涉犯槍砲彈藥刀械管制條例
第十條第四項之罪嫌云云。但經審理結果，認為不能證明被告犯罪，因而撤銷第一審
之判決，改判諭知被告無罪，固非無見。
惟查：(一)、依卷附內政部警政署刑事警察局（下稱刑事警察局）鑑驗通知書所載（見
偵查卷第十八頁），上開查獲之槍枝係具殺傷力之改造八釐米手槍，並非改造模型槍
。而刑事警察局偵一隊二組偵查員郭德祥於第一審就本件查獲經過之情形，證述：「
我們得到線報，說被告甲○○持有槍械，當天看到被告在三重市○○○街開一部貨車
，彎到巷子裡面去，南港分局的同仁就跟去」、「被告說槍枝不是他的，是樓上姓李
的朋友交給他的」各等語（見一審卷第八八頁）。是依郭德祥前揭所述，被告已坦承
為警查獲時，上開改造手槍係其所持有；則郭德祥在第一審供證之憑信性為何，即與
認定事實、適用法律有重要關係，原審未詳加勾稽，且就何以不能採為不利被告之論
證，亦恝置不論，則其遽認被告並無持有上開手槍之犯行，即嫌速斷。(二)、李慶雲在
第一審供證：「被告甲○○有拿出槍給我看，要我幫他去賣，換安非他命回來」，嗣
經訊以：「槍枝在何處、何時拿給你看？」時，供稱：「在我家裡，時間很久了，大
概距離案發一、二個月前，都是在晚上」等語（見一審卷第九四頁），原判決雖以李
慶雲「於本案自屬利害關係人，其證詞之真實性有待商榷」，而謂「自難率信」云云
；惟李慶雲經法務部調查局施以測謊鑑驗結果，就其所稱未持有前開槍枝或將之放置
被告所駕駛小貨車車內一節，並無說謊反應（見偵查卷第四九頁），且被告之住處經
警依法實施搜索，確亦扣得被告所有之安非他命包裝塑膠袋及安非他命吸食器（見偵
查卷第九八頁），顯見李慶雲前揭供述，要非全屬虛妄。而被告經法務部調查局就相
同發問題組施測結果，則呈情緒波動之不實反應，經研判有說謊（見偵查卷第一○六
頁）。原判決雖謂「一般人會呈現所謂『情緒波動反應』並不以說謊為限，憤怒、緊
張、害怕等，亦可能呈現『情緒波動反應』，……」，然就李慶雲經測謊結果並無說
謊反應之前揭相關供述內容，何以亦不能採信，則悉未說明論列，自有判決理由不備
之可議。又其就被告於施測過程中，究竟有無其他足以動搖測謊整體結構而影響測謊
結果之干擾情緒波動因素存在，並未釐清審認，則其遽謂被告施測過程中有可能係因
憤怒、緊張、害怕等影響而呈現情緒波動反應云云，即屬率斷而難認適法。檢察官上
訴意旨指摘原判決不當，非無理由，應認有發回更審之原因。
據上論結，應依刑事訴訟法第三百九十七條、第四百零一條，判決如主文。
中　　　華　　　民　　　國　　九十三　　年　　　五　　　月　　 十三 　　日
                              最高法院刑事第八庭
                                  審判長法官  陳　炳　煌
                                        法官  陳　世　雄
                                        法官  吳　信　銘
                                        法官  徐　文　亮
                                        法官  林　永　茂
      右正本證明與原本無異
                                              書  記  官
中　　　華　　　民　　　國　　九十三　　年　　　五　　　月　　 二十 　　日
                                                                  Ｍ
